【裁判字號】    98,聲,447
【裁判日期】    980413
【裁判案由】    聲請沒入保證金
【裁判全文】
臺灣臺北地方法院刑事裁定               98年度聲字第447號
聲  請  人  臺灣臺北地方法院檢察署檢察官
具  保  人  丙○○
上列具保人因被告乙○○誣告案件，經檢察官聲請沒入保證金（
九十八年度執聲沒字第三四號、九十七年度執更字第一六四五號
），本院裁定如下：
    主  文
丙○○繳納之保證金新臺幣肆萬元沒入之。
其餘聲請駁回。
    理  由
一、聲請意旨略以：上列具保人丙○○因被告乙○○犯誣告案件
    ，分別經依檢察官指定之保證金額新臺幣（下同）十萬元及
    法院指定之保證金額四萬元，出具現金保證後，將被告釋放
    ，茲因該被告逃匿，依刑事訴訟法第一百十八條之規定，應
    沒入具保人繳納之保證金（臺灣臺北地方法院檢察署民國九
    十三年十一月十九日刑保字第九三○○二七八三號、臺灣臺
    北地方法院九十五年一月十六日刑保字第二八號），爰依同
    法第一百二十一條第一項規定聲請沒入具保人繳納之保證金
    等語。
二、按「具保之被告逃匿者，應命具保人繳納指定之保證金額，
    並沒入之。不繳納者，強制執行。保證金已繳納者，沒入之
    。」，刑事訴訟法第一百十八條第一項定有明文。又第一百
    十八條第一項之沒入保證金，以法院之裁定行之；檢察官依
    第一百十八條第二項之沒入保證金（指被告或犯罪嫌疑人因
    拘提或逮捕到場，偵查中經檢察官訊問後，認有第一百零一
    條第一項或第一百零一條之一第一項各款所定情形之一而無
    聲請羈押之必要，依第九十三條第三項但書逕命具保之處分
    ，及被告經傳喚、自首或自行到場者，檢察官於訊問後認有
    第一百零一條第一項各款或第一百零一條之一第一項各款所
    定情形之一而無聲請羈押之必要，依第二百二十八條第四項
    命具保之處分二種情形），於偵查中以檢察官之命令行之，
    此於刑事訴訟法第一百二十一條第一項、第四項亦分別定有
    明文。是依刑事訴訟法第一百二十一條第四項規定，檢察官
    僅於偵查中始有沒入保證金之權限，執行案件中有沒入保證
    金之必要者，自須由檢察官聲請法院以裁定行之，檢察官不
    得逕命沒入保證金。
三、經查：
(一)聲請人聲請沒入具保人保證金四萬元部分：
    1.被告因犯誣告、偽造文書等罪，經本院指定保證金四萬元
      ，並由具保人於九十五年一月十四日出具現金保證後，將
      被告釋放，嗣該案經本院於九十六年十二月二十一日以九
      十五年度訴緝字第十號判決分別判處被告六月、一年六月
      ，並各減為有期徒刑三月、九月，應執行有期徒刑一年，
      嗣經臺灣高等法院於九十七年六月十七日以九十七年度上
      訴字第三四二號判決撤銷改判有期徒刑六月、一年六月，
      各減為有期徒刑三月、九月，應執行有期徒刑十月，該判
      決誣告罪部分所判處之有期徒刑三月部分因不得上訴第三
      審而確定（偽造文書部分現在最高法院審理中）等情，有
      本院九十五年度刑保字第二八號保管款收入收據影本附於
      臺灣臺北地方法院檢察署九十八年度執聲沒字第三四號執
      行卷宗內可考，並有本院九十五年度訴緝字第十號刑事判
      決、臺灣高等法院九十七年度上訴字第三四二號刑事判決
      及臺灣高等法院被告前案紀錄表等在卷可查，復經本院調
      閱臺灣臺北地方法院檢察署九十七年度執更字第一六四五
      號執行卷宗全卷、本院九十五年度訴緝字第十號刑事一般
      卷宗等卷審認無訛。
    2.被告於上開案件執行時（臺灣臺北地方法院檢察署九十七
      年度執更字第一六四五號），經臺灣臺北地方法院檢察署
      檢察官合法傳喚未到案執行，嗣經該署囑託臺灣士林地方
      法院檢察署、臺灣基隆地方法院檢察署執行拘提未獲，再
      由臺灣臺北地方法院檢察署於九十八年二月十七日通緝，
      迄今仍未依法到案執行，復未因另案在監、所執行或羈押
      ，顯已逃匿，而具保人經合法傳喚，亦未遵期偕同被告到
      庭等情，有臺灣臺北地方法院檢察署送達證書、臺灣臺北
      地方法院檢察署九十七年十二月十日甲○玲慈九十七執更
      一六四五號通知、臺灣臺北地方法院檢察署九十八年一月
      九日甲○玲慈九十七執更一六四五字第一五二四號函、臺
      灣臺北地方法院檢察署九十八年一月九日甲○玲慈九十七
      執更一六四五字第一五二五號函、臺灣士林地方法院檢察
      署九十八年二月十一日士檢清執寅九十八執更助八字第三
      八二六號函暨檢附之臺灣士林地方法院檢察署拘票影本、
      報告書及臺北市政府警察局南港分局九十八年二月五日北
      市警南分刑字第○九八三○○八八八○○號函、臺灣基隆
      地方法院檢察署九十八年一月二十一日基檢堂新九十八執
      助字第三十號函暨檢附之臺灣基隆地方法院檢察署拘票影
      本及報告書、法務部戶役政連結作業系統個人基本資料查
      詢結果表、法務部全國檢察官線上查詢刑案人犯在監所最
      新資料報表、臺灣臺北地方法院檢察署九十八年二月十七
      日甲○玲慈緝字第○五一五號通緝書及臺灣高等法院在監
      在押全國紀錄表等附卷可按，足證被告確已逃匿，是聲請
      人此部分之聲請，洵屬有據，應予准許。
(二)聲請人聲請沒入具保人保證金十萬元部分：
    1.按「具保之被告逃匿者，應命具保人繳納指定之保證金額
      ，並沒入之。不繳納者，強制執行。保證金已繳納者，沒
      入之。」，刑事訴訟法第一百十八條第一項定有明文。又
      沒入具保人繳納之保證金，應以被告在逃匿中為其要件，
      具保停止羈押之被告雖曾逃匿，但既經緝獲歸案，即不可
      再謂其逃匿而裁定沒入具保人繳納之保證金，復有最高法
      院八十七年度臺抗字第四○六號裁定意旨可資參照。
    2.被告先前於偵查中因通緝到案，經檢察官指定保證金額十
      萬元，由具保人出具現金保證後，已於九十三年十一月二
      十六日釋放，該案經檢察官提起公訴後，經本院以九十四
      年度訴字第三九一號案件審理後，因被告未到案，本院遂
      於九十四年七月二十五日通緝被告，並於緝獲到案後，經
      本院指定保證金額四萬元，由具保人出具現金保證後，再
      將被告釋放，是具保人先前於偵查中所負之具保責任，實
      已因本院再次發布通緝後緝獲到案而免除，是聲請人向本
      院聲請沒入具保人原繳納之保證金十萬元，於法未合，自
      難准許，此部分聲請應予駁回。
四、依刑事訴訟法第二百二十條、第一百十八條第一項、第一百
    二十一條第一項，裁定如主文。
中    華    民    國    98    年    4     月    13    日
                  刑事第十一庭  法  官  黃紹紘
以上正本證明與原本無異。
如不服本裁定，應於送達後5日內，向本院提出抗告狀。
                                書記官  陳靜君
中    華    民    國    98    年    4     月    20    日


司法院資訊處製作；財團法人民間司法改革基金會備份。
